【裁判字號】    99,交聲,1414
【裁判日期】    990527
【裁判案由】    聲明異議
【裁判全文】
臺灣高雄地方法院交通事件裁定        99年度交聲字第1414號
原處分機關  高雄市政府交通局
異  議  人  甲○○
上列異議人因違反道路交通管理處罰條例案件，對於高雄市政府
交通局中華民國99年5 月5 日所為處分（原處分案號：高市交裁
字第裁32-B00000000號）聲明異議，本院裁定如下：
    主  文
原處分撤銷。
甲○○汽車駕駛人，駕駛汽車經測試檢定酒精濃度超過規定標準
，處罰鍰新臺幣壹萬肆仟伍佰元，吊扣其普通小型車駕駛執照壹
年，並接受道路交通安全講習。
    理  由
一、聲明異議意旨略以：異議人因酒後駕駛自用小客車違規，業
    經檢察官為緩起訴處分確定，異議人並已履行緩起訴處分命
    向公庫支付新臺幣（下同）20,000元。詎原處分機關竟重複
    裁處罰鍰34,500元，為此聲明異議，請求撤銷原處分等語。
二、經查：
(一)異議人即受處分人甲○○（下稱異議人）於民國98年1 月30
    日21時55分許，駕駛車號7M-5770 號自小客車，行高雄市○
    ○區○○路、八德路口，自行撞及道路分隔島，經送醫治療
    並抽血檢驗，換算呼氣中酒精濃度每公升0.43毫克，超過規
    定標準（每公升0.4-0.55毫克），經警就交通違規部分掣單
    舉發，並就其觸犯刑法第185 條之3 之公共危險罪嫌部分，
    報請臺灣高雄地方法院檢察署檢察官偵查，經檢察官以98年
    度偵字第5674號為緩起訴處分，緩起訴期間1 年，並應向高
    雄市觀護志工協進會支付20,000元，緩起訴處分於98年3 月
    19日確定，異議人已於98年5 月6 日履行完畢。原處分機關
    則於上開緩起訴處分期間屆滿後，復於99年5 月5 日以高市
    交裁字第裁32-B00000000號違反道路交通管理事件裁決書，
    就同一事實裁處異議人罰鍰34,500元，吊扣駕駛執照12個月
    ，並應接受道路交通安全講習之行政罰等情，為異議人所自
    承（見本院交聲卷第2 頁聲明異議狀所載），並有高雄市政
    府交通局違反道路交通管理事件裁決書、臺灣高雄地方法院
    檢察署98年度偵字第5674號緩起訴處分書、臺灣高等法院高
    雄分院檢察署98年度上職議字第1163號處分書、臺灣銀行無
    摺存入憑條、臺灣高等法院被告前案紀錄表各1 份在卷可稽
    （見本院交聲卷第9 、5-6 、7 、4 、10頁），此部分之事
    實已堪認定。
(二)按汽車駕駛人，駕駛汽車經測試檢定酒精濃度超過規定標準
    者，處15,000元以上60,000元以下罰鍰，並當場移置保管其
    車輛及吊扣其駕駛執照1 年；又汽車駕駛人，有道路交通管
    理處罰條例第35條第1 項規定之情形者，應接受道路交通安
    全講習，道路交通管理處罰條例第35條第1 項第1 款、第24
    條第1 項第2 款分別定有明文。惟「一行為同時觸犯刑事法
    律及違反行政法上義務規定者，依刑事法律處罰之。但其行
    為應處以其他種類行政罰或得沒入之物而未經法院宣告沒收
    者，亦得裁處之」，行政罰法第26條第1 項規定明確。立法
    理由明載：「依刑事法律處罰一行為同時觸犯刑事法律及違
    反行政法上義務規定時，由於刑罰與行政罰同屬對不法行為
    之制裁，而刑罰之懲罰作用較強，故依刑事法律處罰，即足
    資警惕時，實無一事二罰再處行政罰之必要。且刑事法律處
    罰，由法院依法定程序為之，較符合正當法律程序，應予優
    先適用」。而刑事訴訟法第253 條之1 之緩起訴處分，其中
    檢察官命受處分人為金錢給付部分，得為民事強制執行名義
    ，受處分人因上開緩起訴處分而剝奪其財產權，性質上屬於
    干預人民自由、權利之處分，與刑事制裁無異，實質上仍屬
    刑事處罰（臺灣高等法院暨所屬法院98年度法律座談會第24
    號提案研討結果參照），此與不起訴處分之性質，迥不相同
    。況行政罰法第26條第2 項之規定，既未將「緩起訴處分」
    列舉其中，本於「例外規定從嚴解釋」之法理，亦不得將該
    條項所定之「不起訴處分」範圍，擴及性質並非相同之「緩
    起訴處分」。依上說明，緩起訴處分所命受處分人為金錢給
    付部分，自有行政罰法第26條第1 項「一事不二罰」規定之
    適用。另依道路交通管理處罰條例第35條第8 項規定：汽車
    駕駛人酒精濃度超過規定標準，經裁判確定處以罰金低於本
    條例第92條第3 項所訂最低罰鍰基準規定者，應依本條例裁
    決繳納不足最低罰鍰之部分。緩起訴處分既屬廣義之司法處
    分，上開條文所謂經裁判確定，自應包括緩起訴處分確定。
    是以受處分人因酒後駕駛汽車之行為，同時觸犯刑事法律（
    刑法第185 條之3 公共危險罪）及違反行政法上義務規定（
    道路交通管理處罰條例第35條第1 項第1 款），如經檢察官
    為緩起訴處分命其履行支付一定金額，受處分人並已履行完
    畢時，即屬已受實質上之刑事處罰，行政機關自不得就已履
    行緩起訴處分所命支付之金額部分重複處罰，僅得另行裁決
    繳納不足最低罰鍰之部分。
(三)異議人上開酒後駕駛之交通違規行為，屬同時觸犯刑事法律
    及違反行政法上義務規定之行為，且前經緩起訴處分確定，
    異議人並已支付公益團體20,000元，已產生實質刑罰之效果
    。原處分機關就異議人已支付之20,000元部分，即不得重複
    裁罰，僅得依道路交通管理處罰條例第35條第8 項之規定，
    裁決繳納不足最低罰鍰部分之差額14,500元（00000000000
    ＝14500 ）。原處分機關逕為裁處罰鍰34,500元，有違行政
    罰法第26條第1 項之規定，自非合法。至於吊扣駕駛執照、
    道路交通安全講習部分，則屬剝奪資格、警告性之處分，屬
    行政罰法第2 條第2 款、第4 款所定之其他種類行政罰，依
    同法第26條第1 項但書之規定，仍得併予裁罰，並無違法。
三、綜上所述，原處分關於罰鍰數額部分，於法不合，異議人聲
    明異議，為有理由，且聲明異議係屬司法救濟途徑，由法院
    審查異議人所涉之交通違規事實是否成立及原處分所適用之
    法條是否正確，故於原處分違法時，法院應自為處分，就其
    罰鍰、吊扣駕駛執照及道路交通安全講習等處罰效果，一併
    重新諭知（臺灣高等法院暨所屬法院98年度法律座談會第23
    號提案研討結果參照）。本件原處分既有上開可議，即屬無
    可維持，應由本院將原處分全部撤銷，並自為裁處異議人罰
    鍰14,500元，吊扣其普通小型車駕駛執照1 年（不得執行吊
    扣其他等級駕駛執照），並接受道路交通安全講習之諭知。
四、依道路交通案件處理辦法第20條，道路交通管理處罰條例第
    87條第2 項、第35條第1 項第1 款、第24條第1 項第2 款，
    裁定如主文。
中    華    民    國    99    年    5     月    27    日
                    交通法庭    法  官  林柏壽
以上正本係照原本作成。
如不服本裁定，應於收受送達後5 日內向本院提出抗告狀。
中    華    民    國    99    年    5     月    27    日
                                書記官  洪嘉慧

司法院資訊處製作；財團法人民間司法改革基金會備份。
